【裁判字號】    97,訴,1267
【裁判日期】    980709
【裁判案由】    偽造文書
【裁判全文】
臺灣屏東地方法院刑事判決              97年度訴字第1267號
公  訴  人  臺灣屏東地方法院檢察署檢察官
被      告  乙○○
                      號
上列被告因偽造文書案件，經檢察官提起公訴（97年度偵字第34
56號、第3815號、第3816號、第3817號、第3818號、第3819號、
第3820號、第3930號、第3931號、第3932號、第3933號、第3934
號、第4138號），本院判決如下：
    主  文
乙○○共同犯行使使公務員登載不實文書罪，處拘役貳拾伍日，
如易科罰金，以新臺幣壹仟元折算壹日。緩刑貳年。
    事  實
一、乙○○明知甲○○（另行審結）係欲引進越南女子來台工作
    ，並無媒介婚姻之真意，竟仍經由甲○○安排前往越南與黎
    美鳳（越南姓名：LE MY PHUONG，未經起訴）會面，而乙○
    ○與黎美鳳實際上並無結婚之真意，竟仍與甲○○共同基於
    使公務員登載不實及行使使公務員登載不實文書之犯意聯絡
    ，於96年6 月8 日在越南永隆省辦理註冊結婚，取得結婚證
    書並持往我國駐越南胡志明市台北經濟文化辦事處辦理結婚
    證件之認證手續後，再由甲○○陪同乙○○持在越南所製作
    之「結婚證書」及「認證書」等文件，於同年7 月6 日，前
    往高雄縣大寮鄉戶政事務所辦理結婚登記，致使該戶政事務
    所不知情之承辦公務員將乙○○與黎美鳳結婚之不實事項，
    登載於其職務上所掌之電腦戶政資料管理檔案公文書即戶籍
    登記簿，並據此發給戶籍謄本，致生損害於戶政機關對於戶
    政資料管理之正確性。而乙○○復將上開登載不實結婚事項
    之戶籍謄本交由甲○○寄送至越南予黎美鳳，黎美鳳即於同
    年7 月10日持之向我國駐胡志明市台北經濟文化辦事處申辦
    入境來台簽證事宜而行使上開登載不實之戶籍謄本，經承辦
    公務員實質審查並核發入境停留簽證，足以生損害於主管機
    關對外國人入、出境管理之正確性。黎美鳳即於同年7 月19
    日持上開停留簽證入境我國。嗣乙○○於具有偵查犯罪職權
    之警員尚未發覺其所犯上開犯行前，主動前往警局自首，並
    進而接受裁判。
二、案經屏東縣政府警察局東港分局報請及高雄市政府警察局移
    請臺灣屏東地方法院檢察署檢察官偵查起訴。
    理  由
一、按除被告所犯為死刑、無期徒刑、最輕本刑為3 年以上有期
    徒刑之罪或高等法院管轄第一審案件者外，於法院行準備程
    序進行中，被告先就被訴事實為有罪之陳述時，審判長得告
    知被告簡式審判程序之旨，並聽取當事人、代理人、辯護人
    及輔佐人之意見後，裁定進行簡式審判程序，刑事訴訟法第
    273 條之1 第1 項定有明文，本件被告所為係犯死刑、無期
    徒刑、最輕本刑為3 年以上有期徒刑以外之罪，其於準備程
    序中就被訴事實為有罪之陳述，經法官告知簡式審判程序之
    旨，並聽取公訴人及被告之意見後，本院合議庭乃裁定由受
    命法官獨任進行簡式審判程序，合先敘明。又簡式審判程序
    之證據調查，不受刑事訴訟法第159 條第1 項、第161 條之
    2 、第161 條之3 、第163 條之1 及第164 條至第170 條規
    定之限制，刑事訴訟法第273 條之2 亦定有明文，故本件審
    理依該規定，亦排除嚴格證據調查，併予敘明。
二、上開事實，業據被告乙○○於本院審理時坦承不諱，而證人
    即共同被告甲○○於檢察官偵訊中亦就被告與黎美鳳係假結
    婚乙情亦證述明確（見屏東地檢署97年度偵字第4138號卷第
    26頁至第27頁）。此外，復有結婚證書1 紙、中華民國駐越
    南胡志明市台北經濟文化辦事處之認證書1 份、結婚登記申
    請書1 紙、戶籍謄本1 紙（以上見屏東地檢署97年度他字第
    318 號卷第83 頁至第88頁）、乙○○入出境紀錄查詢資料1
    份（見上開他字卷第25頁）、黎美鳳入出國日期證明書1 紙
    （見上開他字卷第53頁）、黎美鳳停留簽證影本1 紙（見上
    開他字卷第102 頁）、中華民國簽證申請表1 紙（見本院卷
    第238 頁）等存卷可佐，是被告上開任意性自白核與事實相
    符，均可採信。故本件事證已臻明確，被告犯行可以認定，
    自應依法論科。
三、論罪科刑部分：
  (一)按「外交部及駐外館處受理簽證申請時，應衡酌國家利益、
    申請人個別情形及其國家與我國關係決定准駁；其有下列各
    款情形之一，外交部或駐外館處得拒發簽證：一在我國境內
    或境外有犯罪紀錄或曾遭拒絕入境、限令出境或驅逐出境者
    。二曾非法入境我國者。三患有足以妨害公共衛生或社會安
    寧之傳染病、精神病或其他疾病者。四對申請來我國之目的
    作虛偽之陳述或隱瞞者。五曾在我國境內逾期停留、逾期居
    留或非法工作者。六在我國境內無力維持生活，或有非法工
    作之虞者。七所持護照或其外國人身分不為我國承認或接受
    者。八所持外國護照逾期或遺失後，將無法獲得換發、延期
    或補發者。九所持外國護照係不法取得、偽造或經變造者。
    十有事實足認意圖規避法令，以達來我國目的者。十一有從事
    恐怖活動之虞者。十二其他有危害我國利益、公共安全、公共
    秩序或善良風俗之虞者。」外國護照簽證條例第12條第1 項
    定有明文。又「持外國護照申請簽證，應填具簽證申請書表
    ，並檢具有效外國護照及最近6 個月內之照片，送外交部或
    駐外使領館、代表處、辦事處或其他經外交部授權機構（以
    下簡稱駐外館處）核辦。」「外交部及駐外館處得要求申請
    人面談、提供旅行計畫、親屬關係證明、健康檢查合格證明
    、無犯罪紀錄證明、財力證明、來我國目的證明、在我國之
    關係人或保證人資料及其他審核所需之證明文件。」外國護
    照簽證條例施行細則第5 條第1 項、第3 項亦定有明文。依
    前揭規定可知，外國人民申請進入臺灣地區，其申請入境之
    事由是否屬實，主管機關外交部及駐外館處應為實質審查，
    以判斷其真實與否，並非一經聲明，即有登載之義務。是本
    件我國駐越南胡志明市台北經濟文化辦事處承辦公務員未予
    詳查被告乙○○與黎美鳳間係假結婚，致誤發停留簽證予黎
    美鳳部分，並不構成刑法第214 條之使公務員登載不實事項
    於公文書罪，先此敘明。
  (二)按錄音、錄影或電磁紀錄，藉機器或電腦之處理所顯示之聲
    音、影像或符號，足以為表示其用意之證明者，以文書論，
    刑法第220 條第2 項定有明文。上開戶政機關之公務員，登
    載不實結婚、配偶事項於其等職務上所掌管之電腦戶政資料
    管理檔案，係屬該管公務員職務上所掌管刑法第220 條第2
    項規定以文書論之公文書。
  (三)核被告乙○○所為係犯刑法第216 條、第214 條、第220 條
    第2 項之行使使公務員登載不實文書罪。按檢察官就犯罪事
    實一部起訴者，其效力及於全部，刑事訴訟法第267 條定有
    明文，檢察官雖未就被告取得登載不實之戶籍謄本後，交由
    黎美鳳於96年7 月10日向我國駐胡志明市台北經濟文化辦事
    處申辦入境來台簽證事宜而行使之事實提起公訴，然此部分
    與檢察官所起訴之使公務員登載不實之事實間，具有吸收犯
    之實質上一罪關係，本院自得併予審理、裁判，又因犯罪事
    實同一，並依同法第300 條規定變更起訴法條。被告與黎美
    鳳、甲○○就上開犯行，有犯意聯絡及行為分擔，為共同正
    犯。被告使高雄縣大寮鄉戶政事務所承辦公務員於其職務上
    所掌之電腦戶政資料管理檔案公文書即戶籍登記簿上登載不
    實並取得戶籍謄本後，復持該登載不實之戶籍謄本向我國駐
    越南胡志明市台北經濟文化辦事處申辦入境來台簽證事宜而
    行使之，其使公務員登載不實之低度行為為其後行使之高度
    行為所吸收，不另論罪。又被告於具有偵查犯罪職權之警員
    尚未發覺其所犯上開犯行前，主動前往警局坦承犯行乙情，
    業經被告於本院審理時陳述明確，並有被告警詢筆錄1 份（
    見上開他字卷第5 頁至第10頁）及偵查報告書1 紙（見上開
    他字卷第3 頁至第4 頁），其顯係對於未發覺之罪自首而受
    裁判，爰依刑法第62條前段規定減輕其刑。爰審酌被告並無
    結婚之真意，竟為使越南籍女子黎美鳳來台工作，而與之虛
    偽結婚並辦理相關手續，破壞婚姻制度，有礙於社會秩序及
    善良風俗之維護，並危害主管機關對戶籍管理及外國人入、
    出境管理之正確性，自應受相當之刑事非難；惟念其於本院
    審理時，就其犯行坦白承認，犯後態度尚可等暨其智識程度
    、生活狀況等一切情狀，量處如主文所示之刑，並諭知易科
    罰金之折算標準，以資懲儆。再被告5 年以內未曾因故意犯
    罪受有期徒刑以上刑之宣告，有臺灣高等法院被告前案紀錄
    表1 份在卷可按，其一時失慮，致罹刑章，事後已顯悔悟，
    歷此偵查、審判科刑教訓，當知所警惕，而無再犯之虞，本
    院綜合各情，認所宣告之刑以暫不執行為適當，爰諭知緩刑
    2 年，以啟自新。
據上論斷，應依刑事訴訟法第273 條之1 第1 項、第299 條第1
項前段、第300 條，刑法第28條、刑法第216 條、第214 條、第
220 條第2 項、第41條第1 項前段、第62條前段、第74條第1 項
第2 款，刑法施行法第1 條之1 ，判決如主文。
本案經檢察官廖華君到庭執行職務
中    華    民    國    98    年    7    月     9     日
                  刑事第五庭    法  官  程士傑
以上正本證明與原本無異。
如不服本判決應於收受判決後10日內向本院提出上訴書狀，並應
敘述具體理由；其未敘述上訴理由者，應於上訴期間屆滿後20日
內向本院補提理由書（均須按他造當事人之人數附繕本）「切勿
逕送上級法院」。
中    華    民    國    98    年    7     月    9     日
                                書記官  孫秀桃
附錄論罪科刑法條：
刑法第216條
行使第 210 條至第 215 條之文書者，依偽造、變造文書或登載
不實事項或使登載不實事項之規定處斷。
刑法第214 條
明知為不實之事項，而使公務員登載於職務上所掌之公文書，足
以生損害於公眾或他人者，處3 年以下有期徒刑、拘役或5 百元
以下罰金。
刑法第220 條第2 項
錄音、錄影或電磁紀錄，藉機器或電腦之處理所顯示之聲音、影
像或符號，足以為表示其用意之證明者，亦同。


司法院資訊處製作；財團法人民間司法改革基金會備份。
